最高法院民事裁定　　　　　　　九十四年度台抗字第一七七號
　　再 抗告 人　甲○○○○○.
　　　　　　　　即美商茂力科技股份有限公司
　　　　　　　　　　　　　　 .
　　　　　　　　　　　　　　 .
　　法定代理人　Michael.
　　再 抗告 人　美商茂力科技股份有限公司台灣分公司
　　　　　　　　　　　　　　　.
　　法定代理人　高　立
　　訴訟代理人　陳哲宏律師
　　　　　　　　翁雅欣律師
上列再抗告人因與相對人O2 Micro International Limited（開
曼群島商凹凸科技國際股份有限公司）間聲請假扣押事件，對於
中華民國九十三年八月三十一日台灣高等法院裁定（九十三年度
抗字第三五二號），提起再抗告，本院裁定如下：
    主  文
原裁定廢棄，應由台灣高等法院更為裁定。
    理  由
本件相對人以再抗告人侵害其專利權為由，聲請就再抗告人之財
產於新台幣五千萬元之範圍內為假扣押，經台灣士林地方法院（
下稱士林地院）酌定擔保金額，裁定予以准許，再抗告人不服，
向原法院提起抗告。原法院以：按外國人得否在我國申請取得專
利，視其所屬國與我國間有無互惠原則而定，依開曼群島之專利
及商標法第二條規定：「專利係指英國境內針對某項發明當時所
享有之有效獨占權」，同法第六條亦規定「英國目前的專利或商
標所有權人得於支付附表中所列費用後，向註冊處官員申請將權
利延伸至開曼群島。註冊處認定申請資料完備後，即應據申請內
容登錄權利延伸事宜」，參以我國與英國間亦訂有「駐英國台北
代表處與駐台北英國貿易文化辦事處智慧財產權相互承認合作辦
法」之互惠協定，可認我國人民在英國有專利權，而經依規定向
開曼群島申請延伸其權利者，在開曼群島亦得享有專利權之保護
，則開曼群島所登記之外國法人於我國亦應受互惠原則之保護。
開曼群島非世界貿易組織之會員國，與我國亦無簽訂有關專利權
訴訟之條約，不得依「貿易與智慧財產權協定」或依條約之規定
，在我國提起民事訴訟、聲請假扣押。惟國家受理他國人民申請
專利並准予專利權，此一核准之國家行為本身即隱含賦予外國專
利權人於其專利權受侵害時尋求救濟之訴訟權，否則不啻未賦予
權利，故在我國享有專利申請互惠之外國專利權人應無不許在我
國提起民刑事訴訟救濟之理。而再抗告人並未提出任何有關相對
人所屬開曼群島拒絕我國國民或團體在該國享有專利方面之訴訟
權利之事證，基於相互尊重承認之國際禮儀，如其專利權受侵害
，亦無不許其在我國提起民刑事訴訟救濟。相對人以再抗告人侵
害其專利權，受有三百萬元之損害而對再抗告人聲請假扣押，惟
再抗告人仍不斷為系爭專利之侵害行為致其損害繼續擴大，累積
達至少五千萬元為由，爰再提起本件假扣押聲請，業據其提出專
利證書、專利說明書、申請專利範圍、國立台灣科技大學專利侵
害鑑定報告及補充鑑定報告書以為釋明，且相對人並陳明願供擔
保，以補釋明之不足，士林地院酌定擔保金額而准相對人假扣押
之聲請，於法並無不合，因認再抗告人之抗告為無理由，裁定予
以駁回。
惟按國際上「專利之申請互惠」與「專利訴訟互惠」，本質並不
相同，分屬二個不同之範疇。前者屬專利主管機關得否受理無互
惠原則之外國人專利申請，由其取得專利權及其效力問題，後者
則為兩國相互間能否在對方境內依訴訟程序解決專利權之紛爭或
尋求救濟之問題。我國就「專利之訴訟互惠」原則，於專利法第
九十一條（修正前第九十五條）規定，未經認許之外國法人或團
體，就本法規定之事項有提起訴訟之權，但以條約或其本國法令
、慣例，中華民國國民或團體得在該國享受同等權利者為限；其
由團體或機構互訂保護專利之協議，經主管機關核准者，亦同。
是外國人提起專利事項之民事訴訟或聲請假扣押，若不符合專利
法第九十一條之規定，仍不得為之。本件相對人為未經我國認許
之外國法人，其雖因專利申請互惠原則之適用，而於我國能取得
專利權，並受保護，惟其得否在我國提起民事訴訟或聲請假扣押
，參照前揭說明，仍端視我國與英屬開曼群島間有無訴訟互惠原
則而定。原法院既認英屬開曼群島與我國並無簽訂有關專利權訴
訟之條約，而不得依條約，在我國聲請假扣押，乃竟准許相對人
假扣押之聲請，已有矛盾。其次，依英屬開曼群島本國之法令或
慣例，對於我國法人或團體就其專利權侵害事項，究竟在英屬開
曼群島本國得否提起民事訴訟或聲請假扣押而在該國享受同等權
利？此為相對人得否聲請假扣押，所須具備之訴訟要件，亦應依
職權調查。乃原法院未遑查明，率以我國已准予相對人專利權之
申請，即隱含賦予其於專利權受侵害時，得在我國提起民事訴訟
為理由，認相對人得對再抗告人聲請假扣押，亦嫌速斷。再抗告
意旨，指摘原裁定不當，求予廢棄，非無理由。
據上論結，本件再抗告為有理由。依民事訴訟法第四百九十五條
之一第二項、第四百七十七條第一項、第四百七十八條第二項，
裁定如主文。
中　　華　　民　　國　九十四　年　　三　　月    三  　日
                      最高法院民事第八庭
                          審判長法官  劉　延　村
                                法官  陳　重　瑜
                                法官  黃　秀　得
                                法官  葉　勝　利
                                法官  劉　福　聲
      本件正本證明與原本無異
                                      書  記  官
中　　華　　民　　國　九十四　年　　三　　月   十六   日
                                                  ｍ
